【裁判字號】    91,交易,184
【裁判日期】    920210
【裁判案由】    過失傷害
【裁判全文】
臺灣臺北地方法院刑事判決                        九十一年度交易字第一八四號
    公  訴  人  臺灣臺北地方法院檢察署檢察官
    被      告  乙○○  男  二.
右列被告因過失傷害案件，經臺灣臺北地方法院檢察署檢察官聲請以簡易判決處刑（
九十年度偵字第二五五八六號）及同署檢察官移送併辦（案號：九十一年度偵字第一
二九七五號），本院臺北簡易庭（受理案號為九十一年度北交簡字第一二三一號）認
不宜適用簡易判決處刑，移送本院依通常程序審理，本院判決如左：
    主  文
乙○○無罪。
    理  由
一、公訴意旨略以：被告乙○○於民國九十年六月二十七日十四時二十分許，駕駛自
    用小客車，由臺北市○○路○段由東向西行駛，途經八德路與光復北路口時，欲
    左轉行駛，適有行人甲○○站於路旁等候燈號，被告乙○○應注意能注意而疏未
    注意，於轉彎時車子偏向外側車道，不慎使車輪壓過甲○○之雙足，致其受有左
    側第二至五趾、右側第二趾皮下淤血，因認被告乙○○涉有刑法第二百八十四條
    第一項前段過失傷害之罪嫌。
二、按犯罪事實應依證據認定之，無證據不得推定其犯罪事實，刑事訴訟法第一百五
    十四條定有明文，又認定不利於被告之事實，須依積極證據，苟積極證據不足為
    不利於被告事實之認定時，即應為有利於被告之認定，更不必有何有利之證據，
    最高法院三十年上字第八一六號著有判例可資參照；且告訴人之告訴，係以使被
    告受刑事訴追為目的，是其陳述是否與事實相符，仍應調查其他證據以資審認；
    被害人之陳述如無瑕疵，且就其他方面調查又與事實相符，固足採為科刑之基礎
    ，倘其陳述尚有瑕疵，則在未究明前，遽採為論罪科刑之根據，即難認為適法；
    告訴人以使被告受刑事處分為目的，所陳被害情形，以及對於被告之攻擊，必須
    無瑕疵可指，而就其他方面調查又與事實相符者，始得資為判決之基礎，迭經最
    高法院五十二年台上字第一三００號、八十三年度台上字第九八九號、五十五年
    度台上字第一七號、七十九年度台上字第三九二三號、八十一年度台上字第三五
    三九號闡釋甚明。
三、本件公訴人指訴被告乙○○涉有刑法第二百八十四條第一項前段過失傷害人罪嫌
    ，無非係以告訴人甲○○之指訴，並有博仁綜合醫院診斷證明書載明告訴人足趾
    有淤血傷等為論據；訊據被告堅決否認有過失傷害之犯行，辯稱：(1)其於九十年
    六月二十七日十四時二十分許，駕駛自用小客車行經臺北市○○路○段三十六巷
    巷口時，當時因塞車而速度緩慢，突遭告訴人拍打車窗自稱遭被告壓到腳而要求
    送醫，其雖不認為有壓到告訴人之足趾，但因告訴人糾纏不清，為求自清即帶告
    訴人前往博仁綜合醫院就醫，然經當時負責診治之白信德醫生告知告訴人所受之
    傷全屬舊傷，被告更確定根本未壓到告訴人。(2)況依常理判斷，若果真壓到或撞
    到人，被告及同車之人應會感覺到明顯阻礙力量，但當時被告並未有此感覺，當
    時坐在前座之乘客林繼威亦向被告表示，未看到有任何人靠近車子到足以壓過其
    雙足之距離。(3)本案發生之日期係九十年六月二十七日，告訴人即要求被告賠償
    新台幣三千元，但被告認為並未壓到告訴人，根本不需要賠償，即不予理會，告
    訴人竟於數日後向臺北市政府警察局松山分局提出告訴，指稱發生日期為九十年
    六月二十五日，嗣經被告向承辦警員更正為同年月二十七日，且本件事發地點為
    臺北市○○路○段三十六巷巷口，又該處並未設置紅綠燈號誌，實非告訴人所述
    之八德路與光復北路口，故告訴人就本案所指訴發生之時間、地點及其所受傷害
    均與事實明顯不符等語，資為辯解。
四、經查：
(一)、被告在本院調查時對於起訴書之犯罪事實表示：「我不承認，我對於時間沒有問
    題，對於地點有問題，但是案發地點是在八德路四段三六巷巷口，當時我是沿八
    德路從火車站往松山方向，我當時是要右轉，進入八德路四段三十六巷巷子裡面
    ，但我當時沒有壓到他。」並稱：「‧‧‧當時因為巷子很小，我車停下來，突
    然被害人有拍打我右後車窗柱，我就停車，他就說我壓到他，要我賠三千元，我
    轉彎時並沒有特別感覺，也沒有聽到有人大叫，我轉彎時有看到他，但是有保持
    距離，我車上還有另外友人叫林繼威，他有在現場，我下車以後他要我賠他三千
    元，所以我就帶他去醫院，經過醫生診斷，他的傷均是舊傷，當時有照Ｘ光，醫
    生說那是舊傷，包紮部分是左腳足踝、小腿、膝蓋。」等語（參見本院九十一年
    九月三十日訊問筆錄），又渠於九十年七月四日警局詢問、九十一年一月十七日
    檢察官偵查中及本院調查、審理時亦為大致相同之供述，而被告所述本件事發經
    過，與當時乘坐被告所駕車輛右前座之乘客林繼威到庭結證稱：「九十年六月二
    十七日下午一點到二點時，我坐梁先生（即被告）的車子，當時因為我要回埔里
    的暨南大學，大約二點前後到達八德路附近，當時我們的車子是從我家永和路開
    到八德路附近找他的女朋友，大約在監理所前面，詳細地點我不清楚，只知道當
    時車子是要右轉進入巷子，剛轉入巷子還沒有開到巷子裡，高先生（即告訴人）
    突然從後面拍我們的車子，我就下車去看，他就告訴我說我們壓到他，但是我是
    坐在右前座，轉彎時我根本沒有看到任何人在車子附近，我下車處理時，他就要
    跟我們要錢，要三千元，他也沒有說他那裡受傷，我們問他為何要錢，他才說他
    膝蓋及腳踝關節受傷，但是我們看不出有撞到他可能性，他十分堅持要錢，且不
    讓我們走，我們就送他到博仁醫院，到了醫院我還在現場，後來是上次來的白醫
    生幫告訴人診治，醫生看完，我有問醫生病情，醫生說我不能肯定告訴你們是否
    有壓到他，但醫生可以確定膝蓋及踝關節的傷是舊傷，‧‧‧」等語互核相符。
(二)、反觀告訴人雖指稱被告駕駛車輛於轉彎時不慎使車輪壓過其雙足，因而使其雙足
    受有前揭皮下淤血等傷害，然告訴人之指述不僅非無瑕疵，且無證據以實其說，
    蓋因：(1)告訴人於九十年七月二日在警局指述：「我於九十年六月二十四日至光
    復北路一號（榮民服務處）洽辦事務，於十四時許外出至路口（八德路、光復北
    路口）遭乙○○駕駛自小客車（由八德路三段東向西行駛）至該路口闖紅燈左轉
    輾我左腳背，致左腳背受傷。」等語，另據卷附其九十年十二月二十日之陳報狀
    所載：「八十九年（告訴人恐係為九十年之誤植）九月二十四日（端午節前夕）
    本人甲○○自光復北路一號榮民服務處（如圖示）斯時下午六時恰好下班時間，
    人們都集中在人行走道上，我是在最前面第一個首當（告訴人誤繕為擋）其衝，
    ‧‧‧我第一個向西走，恰好自八德路東面向右面（北方）突然及一輛滿帶泥土
    、泥塵的黑轎車直衝我來，先前輪再後輪從八德路東面向光復路北面而來，恰好
    我的左右兩腳面都遭輾壓，‧‧‧」並舉當時在場指揮交通之松山分局警員余路
    加為證，又據其九十一年四月一日之申請書內容亦載明肇事時值下午六時等語（
    參見九十年度偵字第二五五八六號偵查卷第三十四至三十五頁），故告訴人對於
    與被告所駕駛之車輛發生碰撞之時間、地點及被告駕駛車輛之行車路線，究竟係
    其前在警局指述之九十年六月二十四日十四時許，被告沿八德路三段由東向西行
    駛在八德路、光復北路口路口處發生事故，抑或其後書狀所陳之九十年六月二十
    四日下午六時許，被告沿八德路三段由東向北行駛，在八德路、光復北路口路口
    處發生事故，則告訴人所述莫衷一是，本院調查時多次對其為合法傳喚，亦均未
    到庭說明。(2)又告訴人所指稱事發經過，雖舉前揭警員余路加為證，惟據松山分
    局偵查員余路加提出卷附之報告書所示，其並非告訴人所述在場負責交通處理之
    警員，僅係負責偵辦移送本案之承辦人，因而對於案發當時經過情形無法提出任
    何證明，而本案發生後，被告便以其所駕駛之車輛將告訴人即刻載往博仁綜合醫
    院就診，並無聯絡警員到現場就肇事經過為相關證據之採證，此為告訴人在警局
    陳述綦詳，並為被告到庭所自承，亦據前揭證人林繼威證述屬實，復有臺北市政
    府警察局交通警察大隊九十年十一月二日北市警交大四字第九○六八二五五三○
    ○號、九十一年九月十日北市警交大四字第○九一六六三○九五○○號函文及交
    通事故處理通訊紀錄表影本各一紙附卷可參，故告訴人所稱被告開車經過壓傷其
    雙足足背等節，除告訴人之指訴外，並無任何證據資料可資佐憑。(3)再依告訴人
    指稱當時伊係站立在人行道之路邊，被告駕駛之自用小客車於轉彎時，不慎使車
    輛之前、後車輪均壓過其雙足等節，則告訴人站立之位置與被告所駕駛車輛之距
    離應相當接近且幾乎撞及，被告開車經過該處不可能不自知，而由前揭證人林繼
    威及被告到庭均陳述，當時行經該地並未覺有異狀，係突遭告訴人拍打車窗後，
    才發現告訴人所稱遭被告車輛壓到腳等語，足徵告訴人所稱雙足遭被告開車輾過
    一節實與常情有所齟齬，況本院審酌車輛於轉彎時，前、後輪所需之轉彎半徑並
    不相同，即前輪轉彎時所需之弧度大於後輪，在大型車輛轉彎時此一現象更為明
    顯，若依告訴人所稱被告駕駛之自用小客車，於轉彎時車輛之前、後車輪均壓過
    其雙足而未將之撞及的行車動態及行徑方向，實與常理不符，則告訴人之陳述並
    非毫無瑕疵。
(三)、再告訴人指稱因被告駕駛車輛於轉彎時不慎使車輪壓過其雙足，使其因而受有左
    側第二至五趾、右側第二趾皮下淤血，左足挫傷合併皮下血腫、左小腿挫傷等傷
    害，雖提出博仁綜合醫院及臺北榮民總醫院診斷證明書影本各一紙為憑，惟依告
    訴人所述被告駕車於轉彎時，車輛之前、後車輪均壓過其雙足之行車動態與常情
    有違，業如前述，則告訴人所受前揭傷害是否即為被告駕車所為，實有所疑，再
    依前揭臺北榮民總醫院急診診斷證明書影本所載，告訴人於九十年七月二日至醫
    院急診就醫，復據卷附該院九十年十一月六日北總行字第一一三六七號函文內容
    ，告訴人就醫時主訴係於七天前受傷，而依臨床判斷應可推定受傷時間超過四十
    八小時以上，至於究係何日造成之傷害，依臨床徵象、病歷記載，皆難以推定，
    另據卷附博仁綜合醫院九十年十一月二十日博總字第九○一一二○○四號函，告
    訴人就醫之病歷資料因九十年九月十七日納莉颱風水災之故而付之闕如，是告訴
    人當時是否確因被告駕車不慎而受有前揭傷害之內容，均無相關資料可資佐證，
    而證人即博仁綜合醫院當時負責診治告訴人之白信德醫生亦到庭證稱：「根據電
    腦資料當天是我看診，但是就診情形我沒有印象。」並表示六月二十七日的門診
    日期電腦病歷，雖記載告訴人有其他閉鎖性跗骨與蹠骨骨折，但僅是健保局的一
    個疾病代碼，不代表最後診斷，而是做疾病後續處理用的，又診斷證明書上雖是
    依據病歷而記載，但是診斷書則是由另外一個醫生所開立等語（參見本院九十一
    年十一月六日訊問筆錄），故縱使告訴人當時受有左側第二至五趾、右側第二趾
    皮下淤血等傷害一節非虛，亦難據此推論即為被告駕車不慎所為，另證人白信德
    雖證稱：在九十一年七月二十二日告訴人亦因足部挫傷到院診治等語，然前揭時
    日距本件事故發生時間九十年六月二十七日已近一年餘，亦無法據此認定告訴人
    當時之足部擦挫傷係肇因於被告所為，復審酌證人林繼威於九十一年十二月二日
    本院審理時證述：「（問：當天肇事後，告訴人有何身體不適感覺？）就我當天
    所見是沒有，且他還從醫院旁邊停車場走到醫院裡面，大約一百公尺左右，都不
    用別人扶，可以自己走。」等語，是以告訴人當時年逾七十之高齡，若經車輛輪
    胎壓過雙足受創後猶能獨立行走，實有違常情。
五、綜上所述，告訴人指訴被告駕駛車輛於轉彎時不慎使車輪壓過其雙足，使其而受
    有左側第二至五趾、右側第二趾皮下淤血等傷害，非唯反覆不一，與常情多所齟
    齬，且除博仁綜合醫院診斷證明書一紙外，無任何證據證據可資佐憑，難據以認
    定被告之行為與告訴人之傷害結果間具有相當之因果關係，此外復查無其他證據
    足認被告確有其他過失傷害人之犯行，不能證明被告犯罪，依法自應為無罪之諭
    知。
六、據上論斷，應依刑事訴訟法第四百五十二條、第三百零一條第一項，判決如主文
    。
本案經檢察官蔡立文到庭執行職務。
中      華      民      國    九十二    年      二      月      十      日
                                  臺灣臺北地方法院交通法庭
                          法  官 鄧德倩
右正本證明與原本無異。
如不服本判決，應於判決送達後十日內向本院提出上訴狀(應抄附繕本)。告訴人
或被害人如對於本判決不服者，應具備理由請求檢察官上訴，其上訴期間之計算
係以檢察官收受判決正本之日期為準。
                                          書記官 謝韻華
中      華      民      國    九十二    年      二      月     十一     日


司法院資訊處製作；財團法人民間司法改革基金會備份。
